臺灣高等法院臺南分院民事判決
111年度家再易字第1號
再審原告    王○○  

再審被告    胡○○  
上列當事人間夫妻剩餘財產分配事件，再審原告對於中華民國11
0年12月7日本院確定判決(110年度家上易字第6號)提起再審之訴
，本院於111年3月17日言詞辯論終結，判決如下：
    主  文
再審之訴駁回。
再審訴訟費用由再審原告負擔。
    事實及理由
甲、程序方面
一、按再審之訴，應於30日之不變期間內提起。前項期間，自判
    決確定時起算，判決於送達前確定者，自送達時起算，民事
    訴訟法第500條第1項、第2項前段定有明文。查再審原告於
    民國(下同)110年12月14日收受本院110年度家上易字第6號
    確定判決（下稱原確定判決，見原確定判決卷，第267頁）
    ，嗣於111年1月13日提起再審之訴(見本院卷第5頁起訴狀收
    狀章)，未逾30日之法定不變期間，揆諸上開規定，並無不
    合，應予准許。
乙、實體方面　　
一、再審原告主張：伊為○○市政府○○○○局(下稱○○○)○○○○兼代理○
    ○○科長，原確定判決定於民國(下同)110年11月16日行言詞
    辯論程序(下稱系爭言詞辯論期日)，惟伊於110年11月15日
    下午4時26分，突接獲通知:○○市議會將於110年11月16日召
    開第3屆第6次定期會○○○○會聯席審查市府墊付款會議(下稱
    系爭會議)，伊身為○○○○局之○○○○兼代理○○○科長，應隨○○○
    局長列席系爭會議，故不能於當日出庭，應屬民事訴訟法第
    386條第2款規定之「當事人之不能到場，可認為係因其他之
    正當理由」。伊乃於11月15日先以電話聯絡原確定判決承辦
    書記官口頭請假，便於當日隨○○○局長列席系爭會議，原確
    定判決未審酌伊上開請假理由，已合於民事訴訟法第386條
    第2款之規定，竟逕為一造辯論判決，原確定判決，顯有未
    予適用民事訴訟法第386條第2款規定之違誤，應有第496條
    第1項第1款之適用法規顯有錯誤之再審事由。又原確定判決
    不得上訴第三審法院，伊有正當理由而未能於系爭言詞辯論
    期日到場，則原確定判決亦有民事訴訟法第497條規定之當
    事人有正當理由不到場，法院為一造辯論判決之再審事由等
    語。並聲明:㈠原確定判決所命再審原告給付再審被告新臺幣
    (下同)89萬9806元本息部分廢棄。㈡上開廢棄部分，再審被
    告在第一審之訴及假執行之聲請均駁回。
二、再審被告則以:再審原告未於系爭言詞辯論期日到場，是否
    有正當理由，能否為一造辯論判決，應該由法院認定，伊希
    望維持原確定判決，再審原告提起本件再審之訴為無理由。
    並為答辯聲明:再審之訴駁回。
三、兩造不爭執事項:
  ㈠兩造於00年00月0日結婚，婚後育有未成年長女王○○、未成年
    長男王○○，再審被告於000年0月0日起訴請求離婚，並於108
    年9月2日以家事追加起訴狀追加請求夫妻剩餘財產分配，嗣
    兩造於108年11月11日經原審法院以108年度婚字第138號判
    決離婚，未成年子女2人權利義務之行使、負擔，均由再審
    被告單獨任之，並酌定再審原告與未成年子女會面交往之方
    式、期間及再審原告日後負擔未成年子女扶養費之數額及方
    式，再審原告不服提起上訴後，經本院於109年6月24日以10
    9年度家上字第7號上訴駁回（除子女扶養費部分），再審原
    告再提起上訴，於109年9月16日經最高法院以109年度台上
    字第2328號裁定上訴駁回確定。
  ㈡兩造婚姻關係存續期間未曾訂定夫妻財產制契約，應以法定
    財產制為兩造之夫妻財產制，兩造同意以訴請離婚之訴訟繫
    屬日即108年6月5日為本件計算剩餘財產之基準日。
  ㈢兩造於基準日時均無不動產，再審原告所有之不動產為婚前
    取得，不列入分配。
  ㈣再審被告之婚前財產有存款458,916元。
  ㈤再審被告於基準日之積極財產，共計2,933,270元。
  ㈥再審被告於基準日之消極財產，共計1,433,177元。
  ㈦再審原告之婚前財產有存款543,990元。
  ㈧再審原告於基準日之積極財產，共計3,796,368元。
  ㈨再審原告於基準日之消極財產，共計578,820元。
四、兩造爭執事項:
  ㈠再審原告主張原確定判決有不適用民事訴訟法第386條第2款
    規定延展辯論期日而有符合民事訴訟法第496條第1項第1款
    適用法規顯有錯誤之再審事由，有無理由？
  ㈡再審原告主張原確定判決有民事訴訟法第497條規定「當事人
    有正當理由不到場，法院為一造辯論判決」之再審事由，有
    無理由？
五、得心證理由  
  ㈠再審原告主張原確定判決有不適用民事訴訟法第386條第2款
    規定延展辯論期日而有符合民事訴訟法第496條第1項第1款
    適用法規顯有錯誤之再審事由，有無理由？
　⒈按再審之訴得以適用法規顯有錯誤，對原確定終局判決聲明
    不服，民事訴訟法第496條第1項第1款定有明文。次按民事
    訴訟法第496條第1項第1款所謂適用法規顯有錯誤者，係指
    確定判決就事實審法院所確定之事實而為之法律上判斷，有
    適用法規顯有錯誤之情形，此包括確定判決所適用之法規顯
    然不合於法律規定，或與司法院尚有效之大法官會議解釋有
    違，及確定判決有消極的不適用法規，顯然影響裁判者而言
    。又審判長以職權所定之言詞辯論期日，非有重大理由法院
    不得變更或延展之，故當事人已受合法之通知後，雖聲請延
    展期日，然未經法院裁定准許前，仍須於原定日期到場，否
    則即為遲誤，法院自得許到場之當事人一造辯論而為判決。
    是當事人因請假不能於言詞辯論期日到場者，如無可認為有
    不能委任訴訟代理人到場之情形，即非屬不可避之事故，自
    非民事訴訟法第386條第2款所謂因正當理由而不到場(最高
    法院94年度台上字第1300號判決意旨參照)。
　⒉查本件原確定判決指定系爭言詞論期日上午10時40分進行言
    詞辯論，並向再審原告通知，已於110年11月4日向再審原告
    合法之送達，再審原告以伊需隨同○○○局長列席系爭會議，
    聲請延展期日，核其情形，並無可認為有不能委任訴訟代理
    人到場之情形，即非屬不可避之事故，再審原告未經原確定
    判決法院裁定准許延展期日，即未於系爭言詞辯論期日到庭
    ，原確定判決乃以再審原告(原確定判決案件之上訴人)經合
    法通知，無正當理由未到庭，而依到場之再審被告(原確定
    判決案件之被上訴人)一造辯論而為判決（見原確定判決卷
    第227頁），其訴訟程序並無瑕疵可言。再審原告以原確定
    判決有不適用民事訴訟法第386條第2款規定延展辯論期日而
    有符合民事訴訟法第496條第1項第1款適用法規顯有錯誤之
    事由，提起再審之訴，洵屬無據。
  ㈡再審原告主張原確定判決有民事訴訟法第497條規定「當事人
    有正當理由不到場，法院為一造辯論判決」之再審事由，有
    無理由？
　⒈按「依第466條不得上訴於第三審法院之事件，除前條規定外
    ，其經第二審確定之判決，…或當事人有正當理由不到場，
    法院為一造辯論判決者，亦得提起再審之訴。」，民事訴訟
    法第497條定有明文。
　⒉經查:再審原告以伊需隨同○○○局長列席系爭會議，聲請延展
    期日，並無可認為有不能委任訴訟代理人到場之情形，即非
    屬不可避之事故，再審原告未經原確定判決法院裁定准許延
    展期日，即未於系爭言詞辯論期日到庭，尚難謂有正當理由
    不到場，原確定判決乃以再審原告經合法通知，無正當理由
    未到庭，而依到場之再審被告一造辯論而為判決，其訴訟程
    序並無違誤，已如上㈠⒉所述，再審原告以原確定判決，依再
    審被告之聲請為一造辯論判決，有民事訴訟法第497條之再
    審事由云云，並無所據。
六、綜上所述，再審原告主張原確定判決有民事訴訟法第496條
    第1項第1款、第497條規定之再審事由，洵無可採，再審原
    告執此提起本件再審之訴，為無理由，應予駁回。
七、本件事證已臻明確，兩造其餘攻擊防禦方法及立論之證據資
    料，認為對判決結果不生影響，無逐一論述之必要，併予敘
    明。
八、據上論結，本件再審之訴為無理由，依民事訴訟法第78條，
    判決如主文。　　
中　　華　　民　　國　　111 　年　　4 　　月　　14　　日
                  家事法庭      審判長法　官  吳森豐

                                      法　官  郭貞秀

                                      法　官  孫玉文
上為正本係照原本作成。
不得上訴。　　　　　　　　　　　　　　　　　　　
中　　華　　民　　國　　111 　年　　4 　　月　　14　　日

                                      書記官  鄭鈺瓊